臺灣士林地方法院刑事判決
111年度金訴字第318號
公  訴  人  臺灣士林地方檢察署檢察官
被      告  莊博瑜





上列被告因詐欺等案件，經檢察官提起公訴（110年度偵字第526
8號），因於準備程序進行中，先就被訴事實為有罪之陳述，經
本院合議庭裁定進行簡式審判程序，判決如下：
    主  文
莊博瑜犯如附表「主文」欄所示之罪，各處如附表「主文」欄所
示之刑。應執行有期徒刑壹年參月。
    事  實
一、莊博瑜自民國110年10月底起，加入真實姓名年籍不詳、通
    訊軟體Telegram暱稱「Money」、「阿良」等成年人所組成
    之詐騙集團(下稱本案詐騙集團，莊博瑜參與犯罪組織部分
    ，業經臺灣苗栗地方法院以111年度訴字第39號判決確定)，
    擔任「車手」一職。莊博瑜與本案詐騙集團成員意圖為自己
    不法之所有，基於三人以上共同詐欺取財及一般洗錢之犯意
    聯絡，先由本案詐騙集團其他成員，分別於附表「詐騙時間
    及方式」欄所示之時間、施用所示之詐術，使如附表「被害
    人」欄所示之李沂芯等5人皆陷於錯誤，於附表「匯款時間
    」欄所示時間，將「匯款金額」欄所示之款項匯款至中國信
    託商業銀行帳戶（帳號：000000000000號，下稱本案中信銀
    行帳戶）、國泰世華商業銀行帳戶（帳號：000000000000號
    ，下稱本案國泰世華銀行帳戶），再由莊博瑜依真實身份不
    詳之人指示，持附表「匯入帳戶」欄所示帳戶之提款卡，分
    別於附表「提領時間、地點及金額」欄所示之時、地提領所
    示款項，並交付予其他本案詐騙集團成員，以此方式隱匿犯
    罪所得之去向。
二、案經柳荻穗、蘇啟峰、蔡明儕訴由臺北市政府警察局士林分
    局報請臺灣士林地方檢察署檢察官偵查起訴。
    理  由
壹、程序方面
    被告莊博瑜所犯者非為死刑、無期徒刑、最輕本刑為3年以
    上有期徒刑之罪或高等法院管轄第一審案件，其於準備程序
    進行中，先就被訴事實為有罪之陳述，經告知簡式審判程序
    之旨，並聽取公訴人及被告之意見後，本院合議庭依刑事訴
    訟法第273條之1第1項之規定，裁定由受命法官獨任以簡式
    審判程序進行本案之審理。
貳、實體方面
一、認定本案犯罪事實所憑之證據及理由：
  ㈠訊據被告對於上揭犯罪事實，於本院準備及審理程序時均坦
    承不諱【本院111年度金訴字第318號卷（下稱本院金訴卷）
    第113、124頁】，核與證人即告訴人柳荻穗、蘇啟峰、蔡明
    儕、證人即被害人李沂芯、黃立於警詢時之證述【臺灣士林
    地方檢察署111年度偵字第5268號卷（下稱偵卷）第19至51
    頁】相符，並有被告領款之監視器畫面翻拍照片、與被告特
    徵及他案照片比對之照片、本案中國信託銀行帳戶及國泰世
    華銀行帳戶之交易明細、自動化交易LOG資料-財金交易資料
    、門號0000000000號行動電話雙方通聯及上網歷程、110年1
    1月8日、17日基地台位置與犯案地點對照圖、台灣大哥大資
    料查詢及雙方通聯及上網歷程資料、110年11月17日車手提
    領之監視器畫面（偵卷第53至55、57至61、63至67、69、71
    至93、97至101、105、107、119至126、135至165頁）在卷
    可稽，足認被告上開任意性自白與事實相符，堪以採信。
  ㈡綜上，本案事證明確，被告犯行堪以認定，應予依法論科。
二、論罪科刑：
  ㈠核被告所為，係犯刑法第339條之4第1項第2款之三人以上共
    同詐欺取財罪及洗錢防制法第2條第2款、第14條第1項之一
    般洗錢罪（共5罪）。
  ㈡被告與「Money」、「阿良」及本案詐騙集團其他不詳成員間
    ，均有犯意聯絡及行為分擔，皆應論以共同正犯。
  ㈢被告所為三人以上共同詐欺取財及一般洗錢罪等行為，在自
    然意義上雖非完全一致，然該數罪之行為間，仍有行為局部
    重疊合致之情形，依一般社會通念，認應評價為一行為方符
    刑罰公平原則，是被告係以一行為犯上開2罪，為想像競合
    犯，依刑法第55條之規定，應從一重之三人以上共同詐欺取
    財罪處斷。
  ㈣被告雖有參與本案詐騙集團犯罪組織之犯行，然其依本案詐
    欺集團成員指示領取詐欺贓款，前經臺灣苗栗地方檢察署檢
    察官提起公訴，於111年1月21日繫屬於臺灣苗栗地方法院，
    經該法院於同年5月6日以111年度訴字第39號判決被告犯三
    人以上共同詐欺取財罪判處徒刑，並於同年6月20日判決確
    定（下稱前案）等情，有前案刑事判決、臺灣高等法院被告
    前案紀錄表在卷可稽（本院金訴卷第61至75、85至90頁）；
    因被告於前案及本案參與之詐騙集團為同一犯罪組織，業經
    被告於本院準備程序時陳明無誤（本院金訴卷第113頁），
    則縱其於參與該犯罪組織之繼續中，先後加重詐欺數人財物
    ，既僅為一參與組織行為，侵害一社會法益，應僅就其最先
    繫屬於法院之案件中首次加重詐欺犯行，論以參與犯罪組織
    罪及加重詐欺取財罪之想像競合犯；而本案係於111年4月6
    日始繫屬本院，依前揭所述，被告參與本案犯罪組織行為，
    應為前案確定判決效力所及，本案僅屬其參與同一犯罪組織
    之繼續行為，無從將同一參與犯罪組織行為割裂再另論一參
    與犯罪組織罪，而與本案所犯加重詐欺罪從一重論處之餘地
    ，併此敘明。 
  ㈤被告所犯上開5罪，犯意各別，行為互殊，應予分論併罰。
  ㈥按洗錢防制法第16條第2項規定，犯第14條、第15條之罪，在
    偵查或審判中自白者，減輕其刑。又想像競合犯之處斷刑，
    本質上係「刑之合併」，其所謂從一重處斷，乃將想像競合
    犯組成之評價上數罪，合併為科刑一罪，其所對應之刑罰，
    亦合併其評價上數罪之數法定刑，而為一個處斷刑。易言之
    ，想像競合犯侵害數法益者皆成立犯罪，論罪時必須輕、重
    罪併舉論述，同時宣告所犯各罪名，包括各罪有無加重、減
    免其刑之情形，亦應說明論列，量刑時併衡酌輕罪部分量刑
    事由，評價始為充足，然後依刑法第55條前段規定「從一重
    處斷」，非謂對於其餘各罪可置而不論。因此，法院決定處
    斷刑時，雖以其中最重罪名之法定刑，做為裁量之準據，惟
    於裁量其輕重時，仍應將輕罪合併評價在內（最高法院108
    年度台上字第4405、4408號判決意旨參照）。查被告就本案
    犯罪事實，業於本院審理時自白犯罪，是就被告本案一般洗
    錢犯行，雖屬想像競合犯其中之輕罪，惟依上開說明，本院
    於後述量刑時，仍應併予衡酌此部分減刑事由，併此陳明。
  ㈦爰以行為人責任為基礎，審酌被告明知現今社會詐欺犯罪橫
    行，對被害人之財產及社會秩序產生重大侵害，竟參與本案
    詐欺取財犯行，負責提領詐騙被害人所得贓款之分工，以此
    隱匿詐欺犯罪所得之去向，使犯罪追查趨於複雜，已影響社
    會正常交易安全及秩序，且致被害人受有損害，所為應予非
    難。又被告於警詢及偵查時雖否認犯罪，惟於本院準備程序
    時已坦承不諱，犯後態度非劣，就其提領詐騙贓款部分，與
    洗錢防制法第16條第2項自白減刑規定核屬相符；再兼衡被
    告於本院審理時自述具有國中畢業之學歷、未婚、現擔任廚
    師一職等之智識程度及家庭生活狀況（本院金訴卷第124頁
    ），併參以被害人所受財產損害數額及其意見【本院111年
    度審金訴字第319號卷第37至42、45至48頁，本院金訴卷第3
    5、36、41頁】等一切情狀，分別量處如附表「主文」欄所
    示之刑。
  ㈧又衡酌被告所犯5次加重詐欺取財罪，犯罪時間、空間密接，
    犯罪類型、行為態樣、動機均屬相同，所侵害之法益亦非具
    有不可替代性、不可回復性之個人法益，責任非難重複之程
    度較高，考量刑罰邊際效應隨刑期而遞減及被告所生痛苦隨
    刑期而遞增，及被告社會復歸之可能性等情，本於罪責相當
    之要求，在法律外部性及內部性界限範圍內，綜合斟酌被告
    犯罪行為之不法與罪責程度，及對其施以矯正之必要性，定
    其應執行之刑如主文所示。
三、沒收：
    按洗錢防制法第18條第1項就洗錢行為標的之沒收未規定「
    不問屬於犯罪行為人與否均沒收」，自仍以屬於被告所有者
    為限，始應予沒收。本案被告自附表「匯入帳戶」欄所示帳
    戶提領詐欺贓款後，已將提領之現金交由本案詐騙集團成員
    ，足見此等款項非屬於被告所有，亦無證據證明被告就已交
    付他人之款項，具有事實上之管領處分權限，參酌上開所述
    ，自無從就附表所示被害人匯入本案中國信託銀行及國泰世
    華銀行帳戶之款項，依洗錢防制法第18條第1項或刑法第38
    條之1第1項前段規定對被告宣告沒收。　
據上論斷，應依刑事訴訟法第273條之1第1項、第299條第1項前
段，判決如主文。
本案經檢察官許恭仁提起公訴，由檢察官張尹敏、郭季青到庭執
行職務。
中　　華　　民　　國　　111 　年　　9 　　月　　20　　日
                    刑事第七庭  法  官 吳佩真
以上正本證明與原本無異。
如不服本判決，應於判決送達後20日內敘明上訴理由，向本院提
出上訴狀（應附繕本），上訴於臺灣高等法院。其未敘述上訴理
由者，應於上訴期間屆滿後20日內向本院補提理由書「切勿逕送
上級法院」。
                                書記官 黃婕宜
中　　華　　民　　國　　111 　年　　9 　　月　　20　　日
附錄本案論罪科刑法條全文：
洗錢防制法第2條
本法所稱洗錢，指下列行為：
一、意圖掩飾或隱匿特定犯罪所得來源，或使他人逃避刑事追訴
    ，而移轉或變更特定犯罪所得。
二、掩飾或隱匿特定犯罪所得之本質、來源、去向、所在、所有
    權、處分權或其他權益者。
三、收受、持有或使用他人之特定犯罪所得。
洗錢防制法第14條
有第2條各款所列洗錢行為者，處7年以下有期徒刑，併科新臺幣
500萬元以下罰金。
前項之未遂犯罰之。
前2項情形，不得科以超過其特定犯罪所定最重本刑之刑。
刑法第339條之4
犯第339條詐欺罪而有下列情形之一者，處1年以上7年以下有期
徒刑，得併科100萬元以下罰金：
一、冒用政府機關或公務員名義犯之。
二、三人以上共同犯之。
三、以廣播電視、電子通訊、網際網路或其他媒體等傳播工具，
    對公眾散布而犯之。
前項之未遂犯罰之。
　　　
附表：（民國/新臺幣）
編號 被害人 詐騙時間及方式 匯款時間 匯入帳戶 匯款金額 提款時間、地點及金額 主    文 1 李沂芯（未提告） 詐欺集團成員於110年11月8日某時許假冒網路賣家人員來電，並向李沂芯佯稱：因訂購商品遭錯誤設定為重複付款，需透過網路銀行轉帳以解除設定等語，致李沂芯陷於錯誤，依指示於右列時間將右列金額之款項匯入本案中信銀行帳戶。嗣李沂芯因遲未收受重複付款之款項，始悉受騙。 110年11月8日18時54分許 本案中信銀行帳戶 30,080元（未含手續費，其中29,985元為他人匯至李沂芯所有兆豐銀行帳戶之款項） 於110年11月8日19時10分、11分許，在臺北市○○區○○路0段000號中信銀行劍潭分行，提領6萬元（2次）。 莊博瑜犯三人以上共同詐欺取財罪，處有期徒刑壹年壹月。 2 柳萩穗（已提告） 詐欺集團成員於110年11月8日16時45分許假冒網路賣家人員來電，並向柳荻穗佯稱：因其遭誤植為經銷商，為避免需重複訂購付款，需配合操作自動櫃員機以取消設定等語，致柳荻穗陷於錯誤，依指示於右列時間操作自動櫃員機，將右列金額之款項現金存入或轉帳至本案中信銀行帳戶。嗣柳荻穗因發覺已轉帳或存入多筆款項，心生疑慮，始悉受騙。 110年11月8日18時57分許 本案中信銀行帳戶 3萬元  莊博瑜犯三人以上共同詐欺取財罪，處有期徒刑壹年壹月。    110年11月8日19時5分許  29,985元   3 蘇啟峰（已提告） 詐欺集團成員於110年11月8日18時32分許假冒網路賣家人員來電，並向蘇啟峰佯稱：因會計人員將單項買賣商品誤為滿年訂閱商品優惠，將每月扣款付款，如欲取消需透過操作自動櫃員機方式取消付款等語，致蘇啟峰陷於錯誤，依指示於右列時間操作自動櫃員機，將右列金額之款項轉帳至本案中信銀行帳戶。嗣蘇啟峰去電向郵局客服確認後，始悉受騙。 110年11月8日19時1分許 本案中信銀行帳戶 29,985元  莊博瑜犯三人以上共同詐欺取財罪，處有期徒刑壹年壹月。 4 蔡明儕（已提告） 詐欺集團成員於110年11月17日下午5時9分許假冒臉書賣場客服人員來電，向蔡明儕佯稱：因作業疏失誤將其設為VIP，將按月自動扣款，如欲解除需透過操作動櫃員機方式取消設定等語，致蔡明儕陷於錯誤，依指示於右列時間操作自動櫃員機，將右列金額之款項現金存入或轉帳至本案國泰世華銀行帳戶。嗣蔡明儕去電向郵局客服確認後，始悉受騙。 110年11月17日20時30分許 本案國泰世華銀行帳戶 29,985元 於110年11月17日20時56分至9時許，在臺北市○○區○○路0段000號日盛銀行士林分行、臺北市○○區○○路0段000○0號新光銀行承德分行，提領2萬元（4次）、9,000元（1次）。 莊博瑜犯三人以上共同詐欺取財罪，處有期徒刑壹年貳月。    110年11月17日20時50分許  29,985元      110年11月17日20時58分許  3萬元   5 黃立（未提告） 詐欺集團成員於110年11月17日晚上7時18分許假冒沐浴乳品牌客服人員來電，向黃立佯稱：因電腦系統設定誤將其加入團體訂購名單，為確認有無遭誤扣款項，需配合確認帳戶以解除錯誤設定等語，致黃立陷於錯誤，依指示於右列時間操作自動櫃員機，將右列金額之款項轉帳至本案國泰世華銀行帳戶。嗣黃立去電向銀行客服確認後，始悉受騙。 110年11月17日21時19分許 本案國泰世華銀行帳戶 29,989元（起訴書誤載為29,985元，業經檢察官更正） 於110年11月17日21時35至42分許，在臺北市○○區○○路0段000號日盛銀行劍潭分行、臺北市○○區○○路0段000號臺灣銀行劍潭分行（起訴書附表編號5均誤載為士林分行），提領2萬元（5次） 莊博瑜犯三人以上共同詐欺取財罪，處有期徒刑壹年壹月。    110年11月17日21時34分許  14,123元